臺灣新北地方法院民事判決　　　　　　　110年度婚字第408號
原　　　告　甲○○　　



訴訟代理人　張智偉律師
被　　　告　乙○○○　

 
上列當事人間請求離婚事件，本院於民國110年11月2日言詞辯論
終結，判決如下：
    主      文
一、准原告與被告離婚。
二、訴訟費用由被告負擔。
    事實及理由
一、判決要旨：
    被告中風後開始疏於打理自身衛生，經原告長期勸說無效，
    兩造因此爭吵不斷，已數年未同房居住及無性行為。又原告
    於109年7月間申請長期居留時，被告竟向移民署謊稱：原告
    從未負擔家計、從未與被告共同居住等不實言論，致使原告
    遭廢止居留許可，並限期離境返回中國。兩造已無任何情感
    可言，雙方婚姻已無回復之希望，且主要責任在於被告，因
    此本院判決准兩造離婚。
二、程序方面：
    被告經本院合法通知，沒有在言詞辯論期日出庭，也沒有家
    事事件法第51條準用民事訴訟法第386 條各款的情形，所以
    准許原告的請求，在原告一方到庭辯論的情形下作成判決。
三、原告主張略以：
  (一)兩造於民國103年7月29日結婚，並於104年3月4日辦理結
      婚登記。兩造結婚後約莫一年，被告不幸因病中風，此後
      即未再工作，自該時起協助照顧被告母親及家庭經濟負擔
      便由原告一肩扛起。原告為賺取較多收入以負擔家計，於
      105年間至桃園市身兼二份工作，因工作時間結束較晚，
      公司有提供宿舍予員工，故原告平日居住於公司宿舍，然
      每週週末均會返家與被告同住。
  (二)被告中風後，生活仍可自理，惟卻開始疏於打理自身衛生
      ，經原告長期勸說無效，兩造因此爭吵不斷，已數年未同
      房居住及無性行為。然原告仍持續工作照顧被告及其母親
      ，並負擔家計。詎料，原告於109年7月間申請長期居留時
      ，被告因與原告爭吵心生不滿，竟於109年8月20日接受面
      談時，向移民署訛稱：原告從未負擔家計、從未與被告共
      同居住等不實言論，經原告質問被告為何向移民署說謊，
      被告竟稱「因為想搞你一下」，最終致使原告申請長期居
      留遭否准，並遭廢止居留許可，限期離境返回中國。被告
      見事態嚴重，始提出訴願書說明原委，但仍無濟於事。
  (三)兩造早已於110年7月14日簽訂離婚協議書，現因原告無從
      入境而無法依戶籍法第34條辦理離婚登記，故僅能經由判
      決離婚。
  (四)綜上，原告多年來對家庭之付出遭被告視為無物，感到萬
      分心寒，對被告已無任何情感可言，兩造情感已然破裂，
      兩造均無維繫婚姻關係之意願及可能性，足證兩造婚姻關
      係確實存在難以回復之重大破綻，已構成婚姻難以維持之
      重大事由。是爰依民法第1052條第2項規定訴請離婚等語
      。並聲明：如主文所示。
四、被告沒有在言詞辯論期日出庭，也沒有提出書狀作任何的聲
    明或主張。
五、本院之判斷：
  (一)原告主張兩造於103年7月29日結婚，並於104年3月4日辦
      理結婚登記，現婚姻關係存續中一節，有戶口名簿影本、
      本院依職權查閱之個人戶籍資料查詢結果在卷可稽，首堪
      認定。
  (二)法律依據：
    1.按判決離婚之事由，依臺灣地區之法律；夫妻之一方為臺
      灣地區人民，一方為大陸地區人民者，其結婚或離婚之效
      力，依臺灣地區之法律，臺灣地區與大陸地區人民關係條
      例第52條第2項、第53條分別定有明文。
    2.次按民法1052條第2項規定：夫妻有民法第1052條第1項各
      款以外之重大事由，難以維持婚姻者，夫妻之一方得請求
      離婚，但其事由應由夫妻之一方負責者，僅他方得請求離
      婚。所謂「難以維持婚姻之重大事由」，係指婚姻是否已
      生破綻而無回復之希望，應依客觀之標準進行認定，審認
      是否已達於倘處於同一境況，任何人均將喪失維持婚姻意
      欲之程度（最高法院94年度台上字第115號判決意旨參照
      ）。再婚姻如有難以維持之重大事由，於夫妻雙方就該事
      由均須負責時，應比較、衡量雙方之有責程度，僅責任較
      輕之一方得向責任較重之他方請求離婚，如雙方之有責程
      度相同，則雙方均得請求離婚，方符民法第1052條第2項
      規定之立法本旨（最高法院95年度第5次民事庭會議決議
      參照）。
  (三)原告指稱：被告中風後開始疏於打理自身衛生，經原告長
      期勸說無效，兩造因此爭吵不斷，已數年未同房居住及無
      性行為；又被告於原告申請長期居留時，向移民署謊稱：
      原告從未負擔家計、從未與被告共同居住等不實言論，經
      原告質問被告導致原告申請長期居留遭否准，且遭廢止居
      留許可，並限期離境返回中國，被告見事態嚴重，始提出
      訴願書說明原委；再者，兩造早已於110年7月14日簽訂離
      婚協議書，惟現因原告無從入境而無法依戶籍法第34條辦
      理離婚登記等情，業據原告到庭陳述詳細、明確，並提出
      內政部109年9月8日內授移北新服字第1090932560號處分
      書影本、訴願書影本、離婚協議書影本等件為證。而被告
      經合法之通知，而於言詞辯論期日不到場，亦未提出書狀
      爭執，核無家事事件法第10條第2項但書規定之情形，依
      該本文準用民事訴訟法第280條第3項、第1項規定，視同
      自認，原告主張，堪予憑採。
  (四)本院認為：被告向移民署謊稱而導致原告申請長期居留遭
      否准，並遭廢止居留許可，且遭要求限期離境返回中國之
      行為，已使兩造因被告惡意行為分隔兩地，致使原告對被
      告已無任何情感；而兩造前曾於110年7月14日簽訂離婚協
      議書，現僅因原告無從入境而無法依戶籍法第34條辦理離
      婚登記，亦可認兩造均喪失繼續維繫婚姻之意願。兩造感
      情裂痕顯難癒合，勢難白首偕老，在情愛已失之情況下，
      若強求其維持婚姻，僅係造成婚姻形式假象，依社會通常
      觀念，應堪認係屬民法第1052條第2項前段所稱難以維持
      婚姻之重大事由，且難以維持婚姻之重大事由，係可歸責
      於被告。從而，原告本於前開規定訴請離婚，為有理由，
      應予准許。
六、結論：原告依民法第1052條第2項訴請離婚，為有理由，因
    此依家事事件法第51條，民事訴訟法第385條第1項前段、第
    78條，判決如主文。
 
中    華    民    國    110   年    11    月    25    日
                  家事法庭      法  官  陳嘉宏 
以上正本係照原本作成。
如對本判決上訴，須於判決送達後20日之不變期間內，向本院提
出上訴狀。如委任律師提起上訴者，應一併繳納上訴審裁判費。
中    華    民    國    110   年    11    月    25    日
                                書記官  蔡華娟